【裁判字號】    97,交抗,2276
【裁判日期】    971219
【裁判案由】    違反道路交通管理處罰條例
【裁判全文】
臺臺灣高等法院交通事件裁定          97年度交抗字第2262號
原處分機關    交通部公路總局新竹區監理所桃園監理站
抗  告  人    甲○○○○○○○.
即受處分人          統一編號：.
上列抗告人即受處分人因違反道路交通管理處罰條例案件，不服
臺灣桃園地方法院，中華民國九十七年十一月廿六日所為裁定（
九十七年度交聲更字第一六五～一七四號），提起抗告，本院裁
定如下：
    主  文
原裁定均撤銷，發回臺灣桃園地方法院。
    理  由
一、本件受處分及裁定意旨均詳如原裁定書所載（如附件）。
二、抗告人即受處分人本案抗告意旨略以：抗告人雖有原裁定附
    表所示十件未依規定繳費情形，然已依慣例於九十六年六月
    十二日前往補繳，因不服需多繳八十元費用要求遠通公司處
    理，係因遠通公司三個月均未予置理，且補繳通知單亦未依
    抗告人通知之變更地址寄送，既非抗告人蓄意不為補繳，即
    非可歸責於抗告人。又本案抗告人違規行為成立之日，距舉
    發日期，已逾三個月期間，依道路交通處罰條例第九十條前
    段規定，亦已不得舉發，為此請將原定撤銷云云。
三、經查，本案十件通知抗告人應於九十六年七月十日前補繳之
    通行費補繳通知單及作業處理費通知單（以下簡稱「補繳通
    知單」），業均經遠通公司交付桃園郵局以掛號信函向受處
    分人設在桃園縣龜山鄉○○街三八巷四號一樓之營利事業登
    記處所，於九十六年六月廿八日送達，並有「陳嘉銘」之印
    章蓋於掛號郵件簽收清單上（原審交聲卷第四八～五四頁）
    ，受處分人並於同年十月十七日向原處分機關提出申訴等情
    ，遠通公司雖未依抗告人申請變更之新址送達，然抗告人既
    於舊址用印收受送達，仍生合法送達之效，抗告人執此抗告
    未及補繳非可歸責云云，顯無理由。
四、另查，得向通行之汽車徵收通行費之應繳費之公路係規定於
    公路法第二十四條第一項，並於第二項規定，就前項徵收通
    行費之作業程序、收費設施設置、收費方式、收費車種、費
    率、作業管理、停徵或免徵規定、欠費追繳、收取追繳作業
    費用及委託其他機關 (構)辦理等事項之辦法，授權由交通
    部定之。依前開授權，交通部於九十三年七月一日訂定「公
    路通行費徵收管理辦法」，另交通部臺灣區○道○○○路局
    為辦理電子收費申裝及欠費追繳作業，亦依據公路通行費徵
    收管理辦法相關規定，於九十四年十二月一日另訂定「交通
    部臺灣區○道○○○路局電子收費申裝及欠費追繳作業注意
    事項」。而依前開注意事項第十七點（本件受處分人違規及
    受處分時之規定）即規定：除第十六點外，用路人可自行於
    規定期限內至指定地點繳納通行費及「欠費自動補繳作業處
    理費」，因系統因素致無法完成扣款交易者，不另收「欠費
    自動補繳作業處理費」。逾規定期限未繳納者，由本局查明
    車主資料後，交營運單位寄發『補繳通行費及作業處理費通
    知單』通知補繳通行費及「欠費通知補繳作業處理費」，因
    系統因素致無法完成扣款交易者，不另收「欠費通知補繳作
    業處理費」。用路人應於通知單所列之繳費期限內完成補繳
    程序，逾期未繳納則移送相關警察單位依法處理（九十七年
    七月十八日第十七點業已修正為：用路人應依「補繳通行費
    及作業處理費通知單」所列金額及繳費期限完成補繳，逾補
    繳期限截止日未繳納者，依法舉發）。對未能於行駛通過應
    繳費公路之當時即時扣款者，於該注意事項第十三點、第十
    七點另特別增設尚應踐行「製發補繳通行費及作業處理費通
    知單」之程序，明文規定除應將該駕駛人車輛之車種、牌照
    號碼、通行時間、地點、行駛方向等予以記錄並照相或錄影
    存記外，並應於查明車籍資料後，製發「補繳通行費及作業
    處理費通知單」，通知駕駛人應依「補繳通行費及作業處理
    費通知單」所列金額及繳費期限完成補繳通行費並加收作業
    處理費用，逾補繳期限截止日未繳納者，方依法舉發。是前
    該規定既予駕駛人補繳期限，則在該補繳期限前，駕駛人是
    否有「不依規定繳費」之違規事實，即屬不確定狀態，舉發
    單位尚無從為舉發，應認於補繳期限屆滿後仍未補繳費用，
    其違規行為方屬成立（台灣高等法院暨所屬法院九十七年法
    律座談會研討結果參照）。是本案以抗告人均逾九十六年七
    月十日之應補繳期限，仍均未補繳，經警以九十六年七月十
    一日為違規日，於同年十月五日製單十件逕行舉發即無違誤
    。
五、惟「舉發」為一意思通知，自以送達、通知或使知悉之內容
    方生舉發通知之效力（行政程序法第一百十條、行政罰法第
    三十三條參照），乃本件雖均於九十六年十月五日填單，然
    卷內查無該舉發通知單之送達資料，其送達期日為何？既關
    係本案舉發是否合法？及抗告人即受處分人是否逾期到案而
    須加重處罰？自有查明之必要。本件抗告人前揭抗告指摘雖
    無理由，然原裁定既有前揭疏漏，仍應由本院應將裁定均撤
    銷，且為兼顧受處分人審級利益，並發回原審詳予調查後，
    另為適當之裁定。
六、據上論結，應依道路交通案件處理辦法第二十六條，刑事訴
    訟法第四百十三條前段，裁定如主文。
中    華    民    國    97    年    12    月    19    日
                  刑事第四庭審判長法  官  陳筱珮
                                  法  官  周煙平
                                  法  官  陳玉雲
以上正本證明與原本無異。
不得再抗告。
                                  書記官  陳思云
中    華    民    國    97    年    12    月    19    日


司法院資訊處製作；財團法人民間司法改革基金會備份。
